臺灣高等法院刑事判決　　　　　　　　 94年度上訴字第601號
上　訴　人
即　被　告　甲○○
選任辯護人　吳國輝律師
上列上訴人因毒品危害防制條例案件，不服臺灣板橋地方法院93
年度訴字第858號，中華民國93年12月30日第一審判決（起訴案
號：臺灣板橋地方法院檢察署93年度偵字第4248號），提起上訴
，本院判決如下：
    主  文
原判決撤銷。
甲○○連續販賣第一級毒品，累犯，處有期徒刑柒年陸月。
扣案第一級毒品海洛因拾壹包（合計淨重點貳玖公克，純度百
分之壹陸點壹玖，純質淨重零點伍公克）均沒收銷燬之；海洛
因外包裝拾壹個（重貳點捌公克）、行動電話壹支（序號00
0000000000000）、門號0000000000Ｓ
ＩＭ卡壹張均沒收。販賣第一級毒品海洛因所得財物新臺幣柒仟
元沒收之，如全部或一部不能沒收時，以其財產抵償之。
    事  實
一、甲○○前於民國89年間，因違反毒品危害防制條例案件，經
    臺灣板橋地方法院以89年度板簡字第495號判處有期徒刑5月
    確定，於90年7月25日執行完畢。猶不知悔改，明知海洛因
    為第一級毒品，不得持有、販賣，竟基於販賣第一級毒品海
    洛因營利之概括犯意，以0000000000號行動電話，作為販賣
    第一級毒品之聯絡工具，自92年8月間某日起至93年2月22日
    止，乙○○先撥打甲○○0000000000號行動電話
    聯繫購買海洛因事宜，待甲○○接聽電話後，即約定購買數
    量、價格及交貨地點，並以每次每小包新臺幣（下同）1000
    元之價格，連續販賣第一級毒品海洛因予乙○○7次，並均
    約定在甲○○所承租之臺北縣板橋市○○路230巷2號109室
    套房樓下之停車場內交付，計販賣毒品所得金額約為7000
    元（詳後述）。嗣於93年2月24日，因臺北縣政府警察局蘆
    洲分局員警接獲線報，得知撥打0000000000號行動電話可以
    購得毒品，遂於同日下午3時19分50秒許，以0000000000號
    行動電話，撥打甲○○使用之前揭行動電話，佯稱要向甲○
    ○以1000元購買第一級毒品海洛因1包，甲○○復承前販賣
    海洛因圖利之概括犯意，與員警約定出售1包海洛因，並談
    妥於前開停車場交貨，嗣甲○○至上址停車場準備交貨取款
    時，為前往埋伏及佯裝購買之員警當場查獲而未完成交易，
    並扣得該第一級毒品海洛因1小包。後員警經甲○○同意前
    往甲○○所承租同址109室套房內搜索，扣得甲○○所有之
    第一級毒品海洛因10包及其所有供販賣第一級毒品海洛因所
    用之行動電話一支（序號0000 000000000000）、門號00000
    00000號ＳＩＭ卡1張，另扣得其施用第一級毒品海洛因、第
    二級毒品安非他命所用內有海洛因成分殘留之殘渣袋2個、
    內有安非他命成分殘留之殘渣袋18個、內有海洛因成分殘留
    之注射針筒2支、未使用注射針筒1支、內有海洛因成分殘留
    之分裝吸管2支、未使用之分裝袋104個、第二級毒品安非他
    命1小包（毛重0.8公克，淨重0.2公克）、燈泡1一個（施用
    第一、二級毒品部分，另案判決確定）。搜索過程中，於同
    日下午4時21分7秒，適乙○○以其住處（02）00000000號市
    內電話撥打甲○○使用之前揭行動電話，表明欲購買價額
    2000元之第一級毒品海洛因，經員警接聽而佯裝應允出售，
    並相約在上開停車場交易後，迄同日下午4、5時許，在上址
    當場逮獲前來取貨之乙○○與搭載乙○○前來之曹富生（所
    涉施用第一級毒品海洛因犯行部分，另由臺灣板橋地方法院
    檢察署檢察官偵辦），並在乙○○身上扣得第一級毒品海洛
    因1小包、分裝吸管1支及擬購買毒品之現金2000元，在曹富
    生身上扣得未使用注射針筒1支及生理食鹽水1瓶。
二、案經臺北縣政府警察局蘆洲分局報請臺灣板橋地方法院檢察
    署檢察官偵查起訴。
    理  由
一、訊據上訴人即被告甲○○否認有何販賣第一級毒品海洛因之
    犯行，證人乙○○之證詞前後不一，不足採信。至證人周志
    偉虛應與被告交易毒品部分，與被告並未達成買賣之合意，
    此部分亦不構成犯罪云云。
二、經查：
（一）
  １、證人乙○○於（１）、偵查中證述：「（93年2月24日為
      何去甲○○住處？）我是要去拿向他買的海洛因，我已向
      他買幾個月，約半年：：：：，（為何警訊中表示這第1
      次買？）我的意思是第一次因為跟他買而被捕，當天還沒
      有買就被抓，以前有買過。（甲○○聯絡方式？）000000
      0000，：：：：（最近一次何時向張買毒品？）2月22日
      左右，第1次買則是半年前，均打0000000000電話給他」
      。（２）、於原審亦稱：偵查中向檢察官所為之陳述，均
      係依照其自由意識陳述，且內容均實在，其當時確實都是
      這樣講，於偵查中係其自己向檢察官稱向被告買了半年，
      也是其自己主動向檢察官稱查獲當天係因為身上的海洛因
      不夠，所以才會再去向被告買，其確實有向被告買過毒品
      ，但不是一直都有買，是隔了一段時間才又有買，是買海
      洛因，其購買時都不會去記次數，但大概不會超過10次，
      約7、8次，最近一次是查獲前2個星期，最早1次何時其現
      在想不起來，每次大概是買1千、2千、3千元，均係1小包
      1小包分裝好，每1小包1千元，都是在停車場那邊與被告
      碰面，確實記得跟被告買過1千到3千元，但哪一次買多少
      錢，現不記得了，每次買的時候，都是用家裡的電話（02
      —000000 00）聯絡甲○○手機0000000000，每次打電話
      給被告時，其就說要買軟的，要多少錢，其跟甲○○購買
      時，都是叫他綽號「貢丸」，其家裡只有其一人會打該支
      甲○○使用之手機與甲○○聯絡，通聯紀錄顯示其家裡電
      話與甲○○手機聯絡頻繁，均係在聯絡買海洛因事宜等語
      明確（見原審卷第191-199頁）。（３）、本院審理時證
      稱：「（提示偵查卷，檢察官問你，在你身上有無查到毒
      品，你表示有查到，是被告24日下午在尚未查獲前送你的
      ，因為不夠用，你才會再去買，是否屬實？）當時用毒不
      夠，我問他還有沒有？再給我一點，他說不行，我跟朋友
      借錢向被告拿。（你與被告之間就毒品來往，究係何關係
      ？）我會跟他要一點，他不可能每次都給我，我就會向朋
      友借錢，向被告購買。（查獲當天你是否有打電話給被告
      ，要購買毒品，說要買2千元軟的？）有。但是那是另外
      一人接的，我知道並非被告接的電話，後來我才知道是警
      察。」等語。其先後證述向被告購海洛因之情節大致相符
      。雖其對於向被告購買海洛因之時間、次數，略有出入，
      購買金額亦不明確，惟其均指證向被告購買毒品無誤，且
      被告自承係於92年7月17日始退伍（原原審卷第204頁），
      核與證人乙○○所稱查獲半年前開始購買時間相符。
  ２、參以證人乙○○於查獲當日係因欲再度向被告購買毒品時
      ，經警接聽電話後，虛與回應，同意與之交易，並約定在
      被告住處停車場交貨，始於上開地點當場為警查獲等情，
      業據證人即查獲員警周志偉於原審證稱：在被告住處套房
      搜索過程中，該支被告使用的0000000000號行動電話又響
      起，被告不否認該支電話為其所使用，惟其問被告是否有
      人要來買毒品時，被告則不回答，然後其就把電話接起來
      ，當時對方也是用術語說「貢丸要軟的2千元」，其直接
      告知對方「你來停車場」，該通電話的通話時間很短，之
      後過了大概10分鐘後，證人乙○○就到了停車場，其與其
      他員警發現後就出示證件表明身分，並問證人乙○○剛才
      的電話是否為其所打，證人乙○○說是，其就又再問買毒
      品的錢呢？證人乙○○即就從其身上拿出2千元來」等語
      無訛（見原審卷第173-177頁頁）。
  ３、依通聯紀錄內容所示：證人乙○○確於被查獲當天下午4
      時21分7秒，以其住處家用電話02—00000000撥打甲○○
      使用之0000000000號行動電話，通話時間12秒，有通聯紀
      錄附卷可稽（見原審卷第116頁）。
  ４、綜上證據，堪信證人乙○○之證詞為真實。至證人乙○○
      嗣後對被告販賣起始時間、次數及金額已無法明確記憶，
      惟參諸案發之初，證人之供述較少權衡利害得失或受他人
      干預，且距離案發時間最近，記憶較為清楚，是依案重初
      供經驗法則及罪疑惟輕法則，應為被告有利之認定，即認
      被告販賣時間為92年8月間某日起至93年2月22日止，次數
      為7次，每次購買1000元，販賣毒品所得為7000元。
（二）93年2月24日被告被查獲，係因員警接獲線報得知撥打000
      0000000號行動電話得以購買毒品，乃以0000000000號行
      動電話，撥打上開行動電話，佯以購買1千元海洛因，以
      此誘被告攜帶毒品外出，而於約定交易地點，為警當場查
      獲等情，業據證人即查獲員警周志偉於原審證稱：「（請
      大概陳述當天如何被告甲○○？）我們當天是接到線民的
      電話，說打一通電話就可以到板橋四維路買毒品，線民把
      地點講得很清楚，不是在停車場，就是在小北百貨，有把
      電話告訴我，（那支電話知否？）0000000000號，你接到
      檢舉後，做了哪些事？）我當時就依照檢舉人所講的電話
      打過去，問軟的（指海洛因）多少錢，硬的（指安非他命
      ）多少錢，然後我們就告訴對方說軟的要買1千元，對方
      就跟我們約定在停車場交貨，並說等我們到停車場再打電
      話給他，到停車場之後，我們有再打電話告訴對方說我們
      到了，然後被告甲○○就出現在現場，我們就跟他出示證
      件表明身分，並在被告的右手發現1小包海洛因，：：
      ：：，（你如何知道被告的綽號是貢丸？）因為線民檢舉
      的時候，就有說被告的綽號是貢丸，而我打0927的電話過
      去時，也是說要找貢丸，（你打0927的電話跟貢丸聯絡說
      要買軟的1千元，他有無拒絕？）沒有，就直接跟我們約
      在停車場，我到的時候，就打電話給他，（你跟他約在停
      車場，你又沒有見過他，他也沒有見過你，你如何認出是
      被告？）因為套房出來到停車場時，有一個門，旁邊就是
      管理室，當時從那個門出來的就只有被告一人，：：：：
      （你稱0927電話是檢舉人告訴你的，檢舉人如何描述？）
      線民只有告訴我們這支電話可以購買毒品，只有說對方叫
      貢丸，並沒有告知姓名，：：：：，（是以哪一支電話聯
      絡貢丸？）當天是以我的手機聯絡，電話是0000000000
      號，：：：：」等語綦詳（見原審卷第172頁、第178頁、
      第179頁）。核與卷附被告使用之0000000000號行動電話
      通聯紀錄顯示：該支電話（受話者）於93年2月24日下午3
      時19分50秒許、同日下午3時33分1秒，分別與000000000
      0號行動電話（發話者）有通話紀錄2通之內容相符（見原
      審卷第116頁）。參以證人乙○○於原審亦證稱其向被告
      買毒品時，都是叫被告綽號貢丸（見原審卷第198頁）；
      被告對於上開0000000000號行動電話於本件查獲時，為其
      所使用，並無出借他人等情亦不爭執（見原審卷第181頁
      、第244頁），可見證人周志偉證述之內容，亦足採信。
（三）扣案白粉11包皆為被告所有，業據被告供認不諱，而該扣
      案白粉，確均含第一級毒品海洛因成分，合計淨重3‧29
      公克，純度百分之16‧19，純質淨重0‧53公克，包裝重2
      ‧83公克）有法務部調查局93年4月1日調科壹字第060008
      087號鑑定通知書在卷可按（見偵查卷第107頁）。此外，
      並有行動電話1支（序號000000000000000）、門號000000
      0000ＳＩＭ卡1張扣案可資佐證。
（四）販賣毒品為違法行為，非可公然為之，亦無公定之價格，
      不論是瓶裝或紙包，均可任意分裝增減分量，而每次買賣
      之價差，亦隨時依雙方之關係深淺、資力、需求之數量及
      對行情之認知、來源是否充裕、販賣者是否渴求資金、查
      緝是否嚴謹、購買者被查獲時供述購買對象之可能性之風
      險評估等，因而異其標準，並機動調整，非可一概而論，
      販賣之利得除經坦承犯行或價量至臻明確外，委難查得實
      情，販賣之人從價差或量差中牟利方式雖異，其意圖營利
      之非法販賣行為則一，況政府為維護人民健康及社會秩序
      ，對於非法販賣毒品海洛因定有重典，且取締甚為嚴厲，
      又經常於大眾傳播媒體報導，一般人均知販賣毒品海洛因
      有重刑之罰責，被告對此自難諉稱不知，其若非從中賺取
      利潤，豈甘冒為警查獲遭判重刑之風險而平白無端義務為
      該買賣之工作，是其販入之價格必較售出之價格低廉。況
      證人乙○○於本院審理時亦稱有時會向被告要一點毐品，
      被告不可能每次都給，所以其會向朋友借錢向被告購買等
      語，且被告確擬與證人周志偉交易被查獲，可見被告應係
      意圖營利而為前揭販賣毒品海洛因營利行為，至為明確。
（五）被告雖聲請傳訊證曹富生，惟證人曹富生業於原審經交互
      詰問，且本案事證已明確，證人曹富生亦證稱對乙○○到
      查獲現場做何事並不清楚，故該證人已無傳訊必要，附此
      敘明。
      本件事證明確，被告犯行，堪予認定，應依法論科。
三、按海洛因係毒品危害防制條例第2條第1項第1款所列之第一
    級毒品，而行為人如原即具有販毒營利之決意，雖係遭警設
    計誘捕致事實上不能完成交易時，因行為人原即有販賣毒品
    之意思，客觀上又已著手於販賣之行為，自仍應成立販賣毒
    品未遂罪，此與行為人原本無販毒營利之意思，因調查犯罪
    之人之引誘或教唆始起意販賣，即學理上所謂「陷害教唆」
    之情形有別（最高法院91年度台上字第5720號判決意旨、85
    年度第4次刑事庭會議決議參照）。查被告自92年8月間某日
    起至93年2月22日止販賣第一級毒品海洛因予乙○○之行為
    已達既遂之程度；於93年2月24日販賣第一級毒品海洛因予
    佯裝之員警周志偉部分，乃因員警周志偉接獲線報後，為追
    緝不法，而以其所有之行動電話聯絡被告攜帶第一級毒品海
    洛因前往上開停車場交易而被查獲，雖買賣行為於雙方意思
    表示一致時即為成立，但員警周志偉本意並無毒品買入之真
    意，而被告雖有賣出之意，但雙方意思表示無從為一致，是
    就93年2月24日該次交易而言，無從為買賣成立之可能，而
    應論以未遂。是核被告所為，係犯毒品危害防制條例第4條
    第一項販賣第一級毒品罪既遂及同條例第4條第6項、第1項
    之販賣第一級毒品未遂罪。檢察官認被告被查獲該次仍係既
    遂罪，尚有未洽。被告先後多次販賣第一級毒品海洛因之行
    為（除一次未遂外，餘均既遂），時間緊接，手法相同，所
    犯又係犯罪構成要件相同之罪名，僅既未遂狀態有別，顯係
    基於概括犯意反覆為之，應依連續犯之規定，論以一販賣第
    一級毒品既遂罪，惟因販賣第一級毒品罪之法定本刑為死刑
    或無期徒刑，依法不得加重，故僅就法定罰金刑部分，依法
    加重其刑。被告販賣第一級毒品海洛因前後之持有行為，應
    為販賣之高度行為所吸收，不另論罪。又被告有事實欄所載
    載之有期徒刑之執行情形，有本院被告全國前案紀錄表可參
    ，其於有期徒刑執行完畢後，五年內再犯有期徒刑以上之本
    罪，為累犯，但因本罪法定本刑為死刑或無期徒刑，依法不
    得加重，僅就法定罰金刑部分，依法遞加重其刑。末查被告
    販賣第一級毒品海洛因予他人施用，固戕害他人之身心，危
    害國人健康，惟念其並無販賣毒品前科，販賣所得僅7千元
    ，且販毒時間不長，查獲之毒品數量不多，與販賣毒品之數
    量達數公斤以上之危害情形不同，就全部犯罪情節觀之，誠
    屬法重情輕，倘客觀上對其量處最輕之無期徒刑，仍嫌過重
    ，衡情尚有可憫恕之處，爰依刑法第59條規定減輕其刑，且
    就罰金刑部分，先遞加後減之。
四、原審論罪科刑固非無見，惟查原審於事實欄認定被告販賣海
    洛因之次數為7、8次，於理由欄則認定為7次，兩者認定前
    後不符，自屬判決理由矛盾，被告上訴雖無理由，惟原判決
    既有可議之處，自應由本院予以撤銷改判。審酌被告販賣海
    洛因，助長毒品氾濫，戕害國民身心健康，惟其販賣時間不
    長，數量不多，所得金額非鉅及犯後仍否認犯行，不知悔改
    之態度等一切情狀，量處有期徒刑7年6月。扣案之海洛因合
    計淨重3.29公克，純度百分之16.19，純質淨重0.53公克，
    依毒品危害防制條例第18條第1項前段規定，宣告沒收銷燬
    。查扣毒品之外包裝重2.83公克，有防止毒品裸露、逸出之
    功用，並便於攜帶，其係供販賣毒品所用之物；而扣案行動
    電話1支（序號000000000000000、門號0000000000號ＳＩＭ
    卡1 張，亦係被告供販賣第海洛因所用之物，均依同條例第
    19 條第1項規定宣告沒收。被告因販賣毒品所得之財物7000
    元，係被告因犯罪所得之物，應依毒品危害防制條例第19條
    第1項規定沒收之，如全部或一部不能沒收時，以其財產抵
    償之。另扣案被告所有之第二級毒品安非他命1小包、內有
    海洛因成分殘留之殘渣袋2個、內有海洛因成分殘留之分裝
    吸管2支、內有安非他命成分殘留之殘渣袋18個、內有海洛
    因成分殘留之注射針筒2支、未使用注射針筒1支、未使用之
    分裝袋104個、安非他命施用燈泡1個與本件被告販賣毒品之
    犯行無涉，故不於本案併予宣告沒收。
五、起訴意旨另以：被告承前概括犯意，因證人乙○○再度向其
    表示欲購買第一級毒品海洛因2000元，雙方遂約定以2000元
    交易，因認被告此部分亦有毒品危害防制條例第4條第1項之
    販賣第一級毒品海洛因之犯行。惟查，訊之被告堅決否認有
    此部分犯行，且證人乙○○該次購買毒品之交易，乃係於員
    警在被告居住之套房內進行搜索時，由證人乙○○主動以其
    住處之市內電話撥打被告所使用之上揭行動電話而聯絡，且
    該通證人乙○○所撥打之電話，並非由被告本人所接聽，而
    係由承辦員警即證人周志偉所接聽，且當時證人乙○○打電
    話來時，係直接說找貢丸，並說軟的2千元，通話時間很短
    ，承辦員警即證人周志偉遂虛與證人乙○○相約在前開停車
    場交易，嗣證人乙○○依約前來時，即為警當場查獲等情，
    業經證人周志偉證述屬實已如上述。參酌卷附臺北縣政府警
    察局蘆洲分局搜索扣押筆錄（見偵查卷第44頁）所記載之執
    行時間係自93年2月24日下午4時起至同日下午5時30分許止
    以及被告使用之前揭行動電話通聯紀錄、證人乙○○住處市
    內電話通聯紀錄，均顯示於93年2月24日下午4時21分7秒許
    ，曾由證人乙○○住處以市內電話撥打被告所使用之前開行
    動電話，通話時間12秒，再佐以證人乙○○於原審亦證稱其
    住處並無其他人認識貢丸，只有其會用該支市內電話撥打貢
    丸手機等語，可見雖證人乙○○於該次欲購買時，亦有撥打
    被告所使用之行動電話與被告聯絡，然因接聽電話者為承辦
    員警，是該次與證人乙○○間有買賣毒品約定者，乃係承辦
    員警基於辦案需要所虛以回應，並非被告本人或其授權之人
    ，且之後被告亦未攜帶毒品前往約定之交易地點，足徵被告
    與證人乙○○間就上揭部分，被告非但於主觀上並未有買賣
    之合意，且客觀上被告亦無所謂已著手於售賣之行為存在，
    誠然與毒品危害防制條例第4條第1項之罪，其構成要件不該
    當，此部分並不能證明被告犯罪。惟檢察官認此部分與上開
    有罪部分有連續犯之裁判上一罪關係，故不另為無罪之諭知
    ，附此敘明。
據上論斷，應依刑事訴訟法第369條第1項前段、第364條、第299
條第1項前段、毒品危害防制條例第4條第1項、第18條第1項前段
、第19條第1項，刑法第11條、第56條、第47條、第59條，判決
如主文。
本案經檢察官方娜蓉到庭執行職務。
中　　華　　民　　國　　94　　年　　12　　月　　2 　　日
　　　　　　　　　刑事第十六庭  審判長法　官  范清銘
　　　　　　　　　　　　　　　　　    法　官  杜惠錦
　　　　　　　 　 　　　　　　　　　　法　官  廖紋妤
以上正本證明與原本無異。
如不服本判決，應於收受送達後十日內向本院提出上訴書狀，其
未敘述上訴之理由者並得於提起上訴後十日內向本院補提理由書
（均須按他造當事人之人數附繕本）。
                                      書記官  王增華
中　　華　　民　　國　　94　　年　　12　　月　　2 　　日
附錄本案論罪科刑法條全文：
毒品危害防制條例第4條
製造、運輸、販賣第一級毒品者，處死刑或無期徒刑；處無期徒
刑者，得併科新臺幣一千萬元以下罰金。
製造、運輸、販賣第二級毒品者，處無期徒刑或七年以上有期徒
刑，得併科新臺幣七百萬元以下罰金。
製造、運輸、販賣第三級毒品者，處五年以上有期徒刑，得併科
新臺幣五百萬元以下罰金。
製造、運輸、販賣第四級毒品者，處三年以上十年以下有期徒刑
，得併科新臺幣三百萬元以下罰金。
製造、運輸、販賣專供製造或施用毒品之器具者，處一年以上七
年以下有期徒刑，得併科新臺幣一百萬元以下罰金。
前五項之未遂犯罰之。
